臺灣新竹地方法院行政訴訟判決　
110年度交字第294號
原      告  朱  荃
被      告  交通部公路總局新竹區監理所                                      設新竹縣○○鎮○○路0段00號
代  表  人  吳季娟
訴訟代理人  吳靜宜
上列當事人間交通裁決事件，原告不服民國110年11月17日竹監
新四字第51-000000000號違反道路交通管理事件裁決，提起行政
訴訟，本院判決如下：
    主  文
原告之訴駁回。
訴訟費用新臺幣參佰元由原告負擔。
    事實及理由
壹、程序事項：
    本件因屬不服被告所為道路交通管理處罰條例（下稱道交條
    例）第8條之裁決而提起撤銷訴訟，依行政訴訟法第237條之
    7規定，不經言詞辯論，逕行裁判，合先敘明。
貳、實體部分：
一、事實概要：原告騎乘車牌號碼000-0000號普通重型機車於11
    0年10月1日13時9分許，行經桃園市中壢區高鐵南路與松仁
    路口(下稱系爭路口)時，經員警逕行舉發「駕車行經有燈光
    號誌管制之交岔路口闖紅燈」交通違規，並填製違反道路交
    通管理事件通知單，原告於110年10月1日陳明相關事由提出
    申訴，被告函詢原舉發單位查明函覆違規屬實，並依道路交
    通管理處罰條例第53條第1項、第63條第1項第3款及「違反
    道路交通管理事件統一裁罰基準表」規定，於110年11月17
    日竹監新四字第51-000000000號裁決書，裁處原告罰鍰新臺
    幣1800元，並記違規點數3點。原告不服，提起本件行政訴
    訟。
二、本件原告主張略以：
（一）原告行經號誌燈在由綠燈轉黃燈時，已經過停止線。警方
      提供行車紀錄器的影片中，也明確拍到我方通過時，警方
      車道是紅燈，等我通過時，警方車道號誌燈才轉綠燈，由
      此證明我方經過時，一定是綠燈或黃燈。三、警方提供的
      影片有未拍攝到我方號誌燈是綠或黃或紅燈，警方開罰不
      應該已「臆測」指認我方違規。四、如警方認定我方違規
      ，應提供路口監視器影片或明確車牌號碼在經過停止線時
      號誌燈已是紅燈的2張連貫照片，我方認為警無正確證明
      ，證明我方違規。
（二）並聲明：原處分撤銷，訴訟費用由被告負擔。
三、被告則答辯略以：
（一）本案經桃園市政府警察局中壢分局於110年10月29日中警
      分交字第1100073275號函復：…查旨案係000-0000號普通
      重型機車於110年10月1日13時09分，在中壢區高鐵南路與
      松平路口闖紅燈(直行)，為本分局員警依法攔停舉發(000
      000000號)；嗣審據舉發影片，該車於紅燈時直行闖越該
      路口，本案違規屬實，員警舉發並無不當…等。該函所附
      答辯報告書略以：…一、職於110年10月01日13時09分許在
      駕駛巡邏車行經中壢區松仁路與高鐵南路口，發現違規人
      從高鐵南路慢車道紅燈直行往民族路方向，職上前攔查於
      民族路六段與高南路口將違規人攔停，警方告知違規人違
      規事由告知事由後依規定告發。二、違規人當時向警方表
      示是看到綠燈才走，警方告知違規人當時高鐵南路上的號
      誌為紅燈並非綠燈，違規人又改口表示是跟著前方的車輛
      走，警方告知違規人當時違規人前方並無其他車輛，違規
      人對其違規仍有意見，警方告知其救濟方式，並耐心向違
      規人解釋該路口的號誌運作，最後確認違規人了解違規事
      由…，便開始開立告發單，告發完畢請違規人於告發單上
      簽名，違規人當下是自願在告發單上簽名，並無違規人所
      稱警方強迫其簽名且不簽名不放他走一事。三、違規人違
      規之行為已嚴重影響其他用路人安全，建請依法裁處等語
      。
（二）被告並聲明：原告之訴駁回，訴訟費用由原告負擔。
四、本院之判斷：
（一）按道路交通管理處罰條例第53條第1項規定：「汽車駕駛
      人，行經有燈光號誌管制之交岔路口闖紅燈者，處新臺幣
      1,800元以上5,400元以下罰鍰。」。又道路交通管理處罰
      條例第63條第1項第3款規定：「汽車駕駛人有下列各款所
      列條款之一者，除依原條款處罰鍰外，並予記點：…三、
      有第43條、第53條或第54條情形之一者，各記違規點數3
      點。」。又汽車駕駛人，行經有燈光號誌管制之交岔路口
      闖紅燈，期限內繳納或到案聽候裁決者，依違反道路交通
      管理事件統一裁罰基準及處理細則第2條第2項所定之違反
      道路交通管理事件統一裁罰基準表之規定，應對該汽車駕
      駛人處以新臺幣2,700元之罰鍰，並記違規點數3點。
（二）復按汽車駕駛人駕駛汽車，應遵守道路交通標誌、標線、
      號誌之指示，道路交通安全規則第90條前段定有明文。又
      按車輛面對圓形紅燈表示禁止通行，不得超越停止線或進
      入路口，道路交通標誌標線號誌設置規則第206條第5款定
      有明文。又交通部82年4月22日交路字第009811號函說明
      二略以：「為促使駕駛人回歸於對標線之認知，同時兼顧
      執法技術層面與大眾接受程度，茲將面對圓形紅燈時超越
      停止線或闖紅燈之認定敘述如后提供參考：（一）車輛面
      對圓形紅燈時仍逕予穿越路口至銜接路段，含左轉、直行
      、迴轉及右轉（依箭頭綠燈允許行駛者除外）即視為闖紅
      燈之行為。」。
（三）原告於上揭時地騎乘系爭機車，遭舉發員警認有闖紅燈之
      違規行為，嗣經員警逕行舉發原告之事實，有舉發通知單
      、裁決書及其送達證書、桃園市政府警察局中壢分局110
      年10月29日中警分交字第 1100073275號函、機車車籍及
      駕駛人基本資料、採證光碟等在卷可稽，堪信屬實。
（四）經查，經本院當庭勘驗卷附路口監視器錄影畫面光碟結果
      如下：1.檔案0000-0000-000000-000勘驗結果為「影像時
      間13：01：13 有一台藍色小貨車自畫面右側駛來，在路
      口停等。影像時間13：01：47時，藍色小貨車向前行駛並
      進行左轉彎，影像時間13：01：54時，有一台機車自畫面
      右側駛來，其行駛於高鐵南路五段停等，影像時間13：02
      ：13時，有兩台機車行駛於高鐵南路五段上，同時間同路
      段行駛於二台機車後方之數部車輛依序停等路口，員警稱
      機車闖紅燈」。2.檔案編號000000-000勘驗結果為「畫面
      中遭員警攔停之另一台機車女騎士於畫面時間2:42-45時
      ，我知道了會，我下次會注意」。3.檔案編號000000-000
      勘驗結果為「我下次會注意，我真的不曉得，給個機會」
      ，上開勘驗結果有本院勘驗筆錄可憑（本院卷第99至101
      頁），上開勘驗內容與舉發機關桃園市政府警察局中壢分
      局於110年10月29日中警分交字第1100073275號（本院卷
      第71頁）之記載、大崙派出所交通違規事件答辯報告書及
      現場路口圖附卷可稽（本院卷第71、73至74頁）相符。綜
      上，由影像畫面顯示，與原告機車同向之同路段之車輛均
      依序停等於路口，及於同一時間遭員警攔停之另一台違規
      女騎士之反應得見，原告所騎乘之機車行駛時遇到其行向
      號誌為紅燈時卻未停等，反而逾越該路口停止線，逕行進
      入路口範圍再往前行駛，綜上，原告客觀上確有駕車行經
      有燈光號誌管制之交岔路口闖紅燈之違規行為甚為明確。
（五）按員警逕行舉發本件闖紅燈之交通違規，並不以攝影或照
      相之科學儀器存證為其要件，亦不以舉發錄影或照片為唯
      一之證明方法，此觀道路交通管理處罰條例第7條之2第 1
      項第1款之款定可知，若舉發員警係親眼見聞違規經過，
      並經以證人之身分具結後為證述，此員警證詞仍不失為證
      明方法之一種。若強求各種交通違規行為均需以清晰影片
      或照片為其裁罰依據，事實上殆不可行，蓋諸多違規行為
      之發生係難以預期，違規狀態稍縱即逝，無法期待舉發警
      員就一瞬間突發之交通違規行為，於發現後能即時攝影取
      證，事實上僅能仰賴舉發員警親身目視所見為之，別無其
      他舉證之可能，復倘查無其他證據顯示本件舉發員警有誤
      認或故意構陷之情事，自難以舉發員警無法提出其他證據
      佐證，即認其所述不可採信。本件依桃園市政府警察局中
      壢分局110年10月29日中警分交字第 1100073275號函附之
      大崙派出所交通違規事件答辯報告書記載：「職於110年1
      0月1日13時9分許在駕駛巡邏車行經中壢區松仁路與高鐵
      南路口，發現違規人從高鐵南路慢車道紅燈直行往民族路
      方向，職上前攔查於民族路六段與高鐵南路口將違規人攔
      停。」等語（見本院卷131頁），舉發員警王○羣目睹原告
      駕駛系爭機車繼續往前行駛闖越高鐵南路之紅燈號誌，就
      員警王○羣目睹該系爭機車位置而論，參酌本院卷第74頁
      所附現場圖所示，亦無其他障礙物遮蔽員警王○羣觀看在
      高鐵南路行駛之車輛及松平路之號誌燈，如此員警王○羣
      對於原告車輛之行進路線與號誌燈狀態，自可清楚看見，
      進而明確判斷舉發當時原告駕駛系爭汽車沿高鐵南路行駛
      ，穿越系爭路口時有無闖越紅燈乙節，又審酌員警王○羣
      為本件目睹違規事實並為舉發之員警，而其所於前開答辯
      書所載之內容，非但符合經驗法則，且衡諸員警王○羣曾
      受有警方專業職業訓練，對於該等職務上事項之觀察程度
      及違規事實之判斷，自遠較一般人更為專注。況本件並經
      本院當庭勘驗影片結果，影片所呈現違規當時與原告車輛
      鄰近之其他車輛之狀態以及同遭員警查獲之另一違規事件
      等情事，是本院經綜合卷內所有客觀事證互核結果，該等
      證據互核相符，員警王○羣於前開答辯書所載原告於110年
      10月1日13時9分許，駕駛系爭汽車行經系爭路口，有闖紅
      燈之違規行為，應可採認。
五、綜上所述，原告確有上開「駕車行經有燈光號誌管制之交岔
    路口闖紅燈」之違規行為，被告依管理處罰條例第53條第1
    項、第63條第1項第3款及違反道路交通管理事件統一裁罰基
    準及處理細則所訂違反道路交通管理事件統一裁罰基準表規
    定，裁處罰鍰1800元，並記違規點數3點，核無違誤。原告
    仍執前詞而訴請撤銷原處分，為無理由，應予駁回。
六、本件判決基礎已臻明確，兩造其餘之攻擊防禦方法經本院斟
    酌後，核與判決不生影響，無一一論述之必要，併予敘明。
七、本件第一審裁判費為300元，應由原告負擔，爰確定第一審
    訴訟費用額如主文第2項所示。
八、據上論結，本件原告之訴為無理由，依行政訴訟法第98條第
    1 項前段，判決如主文。
中　　華　　民　　國　　111 　年　　8 　　月　　29　　日
                  行政訴訟庭  法  官  李毓華
上為正本係照原本作成。
如不服本判決，應於判決送達後20日內，向本院提出上訴狀並表
明上訴理由（原判決所違背之法令及其具體內容或依訴訟資料可
認為原判決有違背法令之具體事實），其未載明上訴理由者，應
於提出上訴後20日內向本院補提理由書（上訴狀及上訴理由書均
須按他造人數附繕本，如未按期補提上訴理由書，則逕予駁回上
訴），並應繳納上訴裁判費新臺幣750元。
中　　華　　民　　國　　111 　年　　8 　　月　　31　　日
                              書記官  劉文倩